最高法院刑事判決　　　　　　　　　 110年度台上字第5862號
上　訴　人　臺灣高等檢察署檢察官張秋雲
被　　　告　黃焜煌
 
 
選任辯護人　陳守煌律師
　　　　　　吳語蓁律師
上列上訴人因被告傷害案件，不服臺灣高等法院中華民國110 年
4月21日第二審判決（109年度上訴字第4476號，起訴案號：臺灣
桃園地方檢察署109年度偵字第13748號），提起上訴，本院判決
如下：
    主  文
上訴駁回。
    理  由
一、按刑事訴訟法第377 條規定，上訴於第三審法院，非以判決
    違背法令為理由，不得為之。是提起第三審上訴，應以原判
    決違背法令為理由，係屬法定要件，且必須依據卷內訴訟資
    料為具體之指摘，並足據以辨認原判決已具備違背法令之形
    式者，始屬相當。又上訴第三審法院之案件，是否以判決違
    背法令為上訴理由，應就上訴人之上訴理由書狀加以審查。
    倘上訴理由書狀並未依據卷內訴訟資料，具體指摘原判決不
    適用何種法則或如何適用不當，或所為指摘顯不足據以辨認
    原判決已具備違背法令之形式，均應認其上訴為違背法律上
    之程式，予以駁回。又證據之取捨及證據之證明力如何，由
    事實審法院自由判斷，此項自由判斷職權之行使，倘係基於
    日常生活經驗所得之定則者，即屬合於經驗法則。若本於理
    則上當然之定則所為之論斷，即為合乎論理法則，均不容任
    意指摘為違法或不當。
二、檢察官上訴意旨略以：被告黃焜煌係站起來，以「揮」之方
    式退還公文夾，有被告於警詢、偵查、第一審法院審理時之
    供述可證，原判決認定被告係「交付」公文夾予告訴人王川
    銘，不但與卷內證據資料不符，亦與告訴人於原審審理時結
    稱伊於專心向被告報告時，被告突然起身用公文夾攻擊伊，
    伊不曉得被告是用公文打到伊臉頰還是打到眼鏡，伊當時沒
    有注意到被告之動作等語相齟齬。原判決認定被告係「交付
    」公文夾予告訴人，有事實與理由矛盾之當然違背法令。又
    依告訴人於民國109 年12月29日在原審準備程序時陳述：「
    如果他在攻擊我打我用公文夾，當我在報告的時候他起身攻
    擊我，當場他其實跟我道歉一切就沒有事情，他在攻擊我，
    我跟他說這個一切符合規定總務長已經蓋章，說真的我跟他
    報告的時候，退還的公文上面沒有寫理由，在3 月17日被告
    的秘書通知我有退還的公文，我看到之後我不知道退還的意
    思為何？我後來有跟于小姐聯繫，因為我是十點防疫勤務，
    我會跟黃副校長請假，結果我下勤務我進入副校長室的時候
    ，于小姐引導我到沙發區，黃副校長示意她出去，其實不只
    兩件公文，我說請教這裡那邊犯錯，他說不可以這樣弄，我
    說這個裡面都有蓋章，我希望他跟我說怎樣的理由。結果報
    告第二件的時候，被告忽然起身，然後拿公文夾揮擊我，我
    當場楞住，他說總務長叫你們買什麼就買什麼，我當場愣住
    ，我的眼鏡掉在小方桌的下面，他大聲跟我說我可以去撿眼
    鏡，然後要我聯絡我太太，然後又跟我說績優公務人員，我
    當場不知所措，後來在發生事情沙發區及辦公桌那邊走來走
    去，我不知道我說了什麼他更生氣。他說他把我當做學生，
    我就害怕，然後我就打110 報警。」各節；暨於110 年3 月
    31 日 在原審審理時陳述：「（對王川銘於警詢、偵查、原
    審及本院審理中之供述，有何意見？）我所言都實在，我警
    詢、偵查筆錄，我都有依法具結，我是真的被被告傷害，我
    在跟被告報告時，我很專心，我不曉得他會拿公文夾攻擊我
    ，我們應該知道遞回公文的動作，被告是用揮擊的方式，我
    的眼鏡不是直接掉在地上，而是掉在旁邊的方桌底下，…被
    告退還的公文沒有寫上任何原因所以我才去找被告，後來我
    在19 日之後，才知道他在3月13日把公文退還給總務了。」
    「（庭呈國立臺北商業大學支出憑證粘存單）這可以證明被
    告有故意傷害的動機，被告原來在3 月18日退還公文時，我
    有跟他秘書說，因為我看不出退還的意旨，所以我去找被告
    ，如果被告在上面有寫東西，我就不用去找他，我進去請示
    副校長時，他就攻擊我，在3 月19日他才把退還的意旨寫上
    面，我才知道3 月13日總務長已經批核了，其實他可以告訴
    我什麼原因，我就可以不用去找被告了，所以我已經約了時
    間跟被告報告，因為上面沒有寫退還的原因，這就是我為何
    要找他報告，想要知道長官的指示，我跟被告報告為何要採
    購的緣由，被告突然用公文夾攻擊我。」各節，告訴人係因
    被告未在已採購且付款之防疫物資之「國立臺北商業大學支
    出憑證粘存單」批示退還的意旨，乃於109年3月18日主動向
    被告報告採購防疫物資之採購，均符合規定，且總務長均已
    核章，於報告中，被告突以公文夾揮（攻）擊告訴人。再依
    110年3月31日原審審理時，審判長提示告訴人庭呈之上揭國
    立臺北商業大學支出憑證粘存單供被告、辯護人閱覽，被告
    供述：「（對於告訴人今日庭呈之資料，有何意見？）因為
    告訴人所買的東西不合採購的程序，要先報告要買什麼，不
    是買完東西之後才報告，我退還回去的意思就是不要再買了
    ，因為寫在上面很難看，但告訴人說已經付錢了，所以才補
    上這段文字，我還是沒准，先買再報這種情況很少，在這件
    案件之前也沒有發生過，應該要先報再買。」各節，以及告
    訴人當庭提出之國立臺北商業大學109/3/5 「預防宣導用大
    聲公（含備用電池）」、109/3/6 「桃園校區防疫用之貼紙
    備品」支出憑證粘存單各一份，被告於案發後之109年3月19
    日才在「校長或授權代簽人」欄批示：「有思慮不周之處（
    109/3/13已退還總務處依法妥處），如確係公務需求，另循
    相關經費規定辦理，防疫物資採購具重要性、特殊性及時效
    性，業管單位應慎重溝通嚴謹規劃。本案再酌。」各語。臺
    北商業大學桃園校區之採購物資程序，須先向桃園校區之副
    校長即被告報准才能購買，而非購買了才要被告核准支出，
    告訴人卻未經被告核准即先行採購，不合採購的程序，惟因
    告訴人說已經付錢了，才於翌日即109年3月19日補上上揭文
    字。檢察官於言詞辯論時，以上述供述、非供述證據，指陳
    ：「由剛才告訴人所陳述整個過程，加上被告稱採購是不符
    合程序的，應該是先報告再採購，本件採購需要被告核准，
    被告退還公文，告訴人因為東西已經買了，不知被告退還的
    原因而去請示，可知被告當時是動怒的，本身沒有按照程序
    來，還敢來問我，所以將公文甩過去揮擊告訴人，被告沒有
    直接故意也有未必故意。」然原法院就此等足以動搖原判決
    之不利被告之證據棄之不採，復未說明不予採納之理由，實
    有判決理由不備之違誤。況依公眾周知之事實，職場上在上
    位者不滿下位者越權或不服指示…，突動怒丟公文、甩公文
    者時有所見，故原判決以告訴人在行政位階上，本受被告之
    指揮，被告不會不同意告訴人所陳之公文內容而有傷害告訴
    人之故意，亦有與證據法則有違之違背法令云云。
三、本件原判決綜合案內證據資料，本於事實審法院之推理作用
    ，認定被告有如其犯罪事實欄所載過失傷害犯行明確，維持
    第一審變更檢察官起訴法條，論處刑法第284 條前段過失傷
    害罪刑之判決，駁回檢察官在第二審之上訴。已詳述憑以認
    定犯罪事實之依據及理由。且引用被告及告訴人等於第一審
    及原審之供證，說明：被告與告訴人當時既無發生爭執，且
    此次會面係告訴人主動要求，討論告訴人採購防疫物資是否
    符合程序乙事，被告應無傷害告訴人之動機，被告手持公文
    夾返還告訴人時，縱以公文夾碰觸告訴人，然尚無法據此率
    斷被告即有傷害故意，難認當時被告有故意攻擊告訴人之主
    觀犯意，而告訴人亦證稱無法詳述案發當時被告如何攻擊之
    全部過程，益徵被告應係持公文夾返還告訴人時不慎碰觸成
    傷，主觀上應無施加不法腕力之傷害故意，告訴人主張被告
    係故意致其受傷云云，並不足採等語（見原判決第2 頁至第
    3 頁）。暨論述：被告時任臺北商業大學桃園校區之副校長
    ，告訴人為總務處桃園校區綜合服務組組長，告訴人在行政
    位階上，本受被告之指揮，難認僅因被告不同意告訴人所承
    辦之公文內容，而認其等間有嫌隙，進而使被告有傷害之故
    意或不確定故意等旨（見原判決第5 頁）。俱係綜合調查所
    得之證據，整體研判而為合理之論斷，無何憑空推論之情事
    ，與經驗法則、論理法則不悖，核無判決理由欠備或矛盾之
    違誤。被告雖不諱曾揮動公文夾碰落告訴人之眼鏡，惟始終
    辯稱此係退還公文時失慎之舉，原審基於證據取捨所得心證
    ，於犯罪事實欄載敘認定「因黃焜煌認為王川銘所遞之公文
    不符程序及要求，於退回公文夾之際，黃焜煌本應注意將公
    文夾持穩交付王川銘，依其智識、能力及當時客觀情形，並
    無不能注意之情事，竟疏未注意將公文夾持穩交付王川銘，
    造成公文夾滑落，公文夾因此碰觸到王川銘臉部，…」等語
    ，其行文記載及用字遣詞與所憑之證據及理由之說明間，亦
    無扞格，同屬事實審法院採證認事、判斷證據證明力職權之
    適法行使。
四、上訴意旨無非持已為原判決捨棄不採之陳詞，續事爭論，對
    於事實審法院取捨證據與自由判斷證據證明力等職權之適法
    行使，徒以自己之說詞，指摘其違法，顯不足據以辨認原判
    決已具備違背法令之形式，難認已符首揭法定之第三審上訴
    要件。其上訴為違背法律上之程式，應予駁回。
據上論結，應依刑事訴訟法第395 條前段，判決如主文。
中    華    民    國   110    年    11    月    11    日
                  刑事第二庭審判長法  官  林  勤  純  
                                  法  官  王  梅  英  
                                  法  官  莊  松  泉  
                                  法  官  李  釱  任  
                                  法  官  蔡  新  毅  
本件正本證明與原本無異
                                  書記官
中    華    民    國   110    年    11    月    12    日